高雄高等行政法院簡易判決　　　　　　　　　　　　 九十一年度簡字第一七三號
　　原　　　告　中央健康保險局
　　代　表　人　甲○○局長
　　訴訟代理人　丙○○律師
　　被　　　告　乙○○
右當事人間因返還公法上不當得利事件，原告提起行政訴訟。本院判決如左：
    主  文
被告應給付原告新台幣陸萬壹仟玖佰伍拾陸元及自民國九十一年七月十七日起至清償
日止，按年息百分之五計算之利息。
訴訟費用由被告負擔。
    事實及理由
一、原告起訴主張略以：按修正前全民健康保險法第八條之規定，義務役軍人並非全
    民健康保險之被保險對象，而全民健康保險法第八條第一項第四類於民國（下同
    ）九十年一月三十日修正，始列義務役軍人得為全民健康保險之被保險人，是義
    務役軍人於九十年二月一日起始符合全民健康保險之加保資格。被告於八十四年
    五月二十四日起入伍服役，有雲林縣水林鄉公所函可證，故其於九十年一月三十
    一日前尚不得以健保身分就醫，惟被告卻分別於八十四年五月二十四日及同年六
    月二十六日以健保身分就診，致原告支出醫療費用新台幣（下同）五三、三０四
    元及八、六五二元。查被告既不具健保資格，卻以健保身分就診，致原告所屬南
    區分局發給健保醫療給付共計六一、九五六元，被告無法律上之原因而受有利益
    ，並致原告受有損害，自應返還所受之不當利益予原告，爰請求判決被告應返還
    六一、九五六元及自起訴狀繕本送達翌日（九十一年七月十七日）起至清償日止
    ，按年息百分之五計算之利息。
二、按全民健康保險法於九十年一月三十日修正公布前，其第八條第一項第四類所規
    定之被保險人為志願役軍官、士官及士兵之眷屬領有軍眷補給證或軍眷身分證之
    家戶代表，是義務役軍人於該法修正前並非全民健康保險之被保險對象，迨至九
    十年一月三十日修法後，始將應服役期及應召在營期間逾二個月之受徵集及召集
    在營服兵役義務者、國軍軍事學校軍費學生、經國防部認定之無依軍眷及在領卹
    期間之軍人遺族，以及服替代役期間之役齡男子列入全民健康保險之被保險人，
    從而義務役軍人於修法前自不得依全民健康保險法之規定，向原告請求保險給付
    。經查，本件被告於八十四年五月二十四日入伍服役，此有原告提出之雲林縣水
    林鄉公所函可證，然被告於服役期間至前揭全民健康保險法修正前，仍分別於八
    十四年五月二十四日及同年六月二十六日以健保身分就診，致原告所屬南區分局
    支出醫療費用五三、三０四元及八、六五二元，此亦有中央健康保險局保險對象
    門診就醫紀錄明細表影本二紙附卷可稽。準此，被告於上開就診期間既不具健保
    資格，卻以健保身分就診，致原告所屬南區分局發給健保醫療給付共計六一、九
    五六元，則被告無法律上之原因而受有利益，並致原告受有損害，甚為明確。
三、其次，全民健康保險法之制定，係為增進全體國民健康，以提供醫療保健服務為
    目的，全民健康保險法第一條定有明文。又全民健康保險係屬於強制性保險，祇
    要符合同法第八條所定之投保資格情形者，皆應參加該保險，故該法具公法性質
    ，從而因該法律關係所生之爭執即屬公法事件，要不待言。再者，「授予利益之
    行政處分，其內容係提供一次或連續之金錢或可分物之給付者，經撤銷、廢止或
    條件成就而有溯及既往失效之情形時，受益人應返還因該處分所受領之給付。‧
    ‧‧前項返還範圍準用民法有關不當得利之規定。」行政程序法第一百二十七條
    亦定有明文。本件被告因入伍服役而不符合行為時全民健康保險法第八條第一項
    第四類之被保險對象資格，則原告所屬南區分局原核付被告醫療費用之授益處分
    ，既經該分局嗣後發現其不具健保資格，乃於九十年二月十九日以健保南醫字第
    九０二００一四八號函向被告追償其已先行代為墊付之醫療費用，即含有撤銷先
    前所為授益處分之意思，從而原告請求被告返還其溢領之金額六一、九五六元及
    自起訴狀繕本送達被告翌日即九十一年七月十七日起至清償日止，按週年利率百
    分之五計算之利息，即為有理由，應予准許。又本件為簡易訴訟案件，爰不經言
    詞辯論為之，附此說明。
四、據上論結，本件原告之訴為有理由，爰依行政訴訟法第二百三十三條第一項、第
    二百三十六條、第一百九十五條第一項前段、第九十八條第三項前段，判決如主
    文。
中　　　華　　　民　　　國    九十一　　年　  　七　　　月　　三十一　　日
                              高雄高等行政法院第三庭
                                          法      官    江 幸 垠
右為正本係照原本作成。
如不服本判決，應於送達後二十日內，向本院提出上訴狀並表明上訴理由，如於本判
決宣示後送達前提起上訴者，應於判決送達後二十日內補提上訴理由書（須按他造當
事人人數附繕本）。
提起上訴應預繳送達用雙掛號郵票七份（每份三十四元）。
中　　　華　　　民　　　國    九十一　　年　  　七　　　月　　三十一　　日
                                          法院書記官    李 建 霆
附註：
行政訴訟法第二百三十五條（第一項、第二項）：
對於適用簡易程序之裁判提起上訴或抗告，須經最高行政法院之許可。
前項許可，以訴訟事件所涉及之法律見解具有原則性者為限。
